【裁判字號】    97,消債更,209
【裁判日期】    970829
【裁判案由】    更生事件
【裁判全文】
臺灣基隆地方法院民事裁定           97年度消債更字第209號
債  務  人  甲○○
                        巷15.
代  理  人  徐豐益律師
上列當事人因消費者債務清理事件聲請更生，本院裁定如下：
    主  文
聲請駁回。
聲請費用由聲請人負擔。
    理  由
一、按聲請更生或清算不合程式或不備其他要件者，法院應以裁
    定駁回之，但其情形可以補正者，法院應定期間先命補正，
    消費者債務清理條例（下稱本條例）第8 條定有明文。又債
    務人對於金融機構因消費借貸、自用住宅借款、信用卡或現
    金卡契約而負債務，在聲請更生或清算前，應提出債權人清
    冊，以書面向最大債權金融機構請求協商債務清償方案並表
    明共同協商之意旨，復為本條例第151條第1項所明定。而本
    條例第151條第1項所訂之前置協商程序，揆其立法意旨無非
    認債務人對於金融機構因前開原因所負欠債務，其法律關係
    較為單純明確，金融機構並已訂有債務協商機制，如能協商
    成立，債務人不需依本條例聲請更生或清算，可疏減法院負
    擔，有效分配司法資源，並使債務人得自主解決其債務，爰
    就此部分採行協商前置主義。
二、本件聲請人即債務人向本院聲請更生，主張其有不能清償債
    務情事，曾於97年5月2日發函向最大債權金融機構元大商業
    銀行股份有限公司（下稱元大銀行），請求共同協商債務清
    償方案一事，該函並經元大銀行於97年5月5日收受。惟該行
    自今仍未開始協商程序，依本條例第153條規定：「自債務
    人提出協商請求之翌日起逾30日不開始協商或自開始協商之
    翌日起逾90日協商不成立，債務人得逕向法院聲請更生或清
    算」，視為協商不成立，爰向本院提出更生聲請云云。
三、惟查：經本院於97年8月15日以基院慧民地97消債更209字第
    21439號函詢債務人甲○○有無與元大銀行成立協商？倘未
    成立協商，其理由為何？該行於97年8月25日以民事陳報狀
    陳稱：「莊員並未與本行成立協商。理由為：申請文件不符
    規定」等語，有陳報狀一紙及所附之元大銀行前置協商退件
    通知函附卷可憑。再觀元大銀行之民事陳報狀所附資料，聲
    請人於97年5月2日（聲請人於函文上誤載為96年5月2日）發
    函與元大銀行時，所檢附之債權清冊為金融聯合徵信中心當
    事人綜合信用報告－債務清理條例前置協商專用債權人清冊
    （下稱前置協商債權人清冊），然此前置協商債權人清冊中
    ，僅有金融機構債權人暨債權額，並未包含聲請人之其他民
    間債權人，是以該前置協商債權人清冊實無法用以替代本條
    例第151條第1項之全體債權人清冊，從而聲請人僅提出前置
    協商債權人清冊，並未提出全體債權人清冊而遭元大銀行以
    聲請文件不符退件實屬當然，是本件應認聲請人未依本條例
    第151條第1項之規定，提出全體債權人清冊，以書面向最大
    債權金融機構請求協商債務清償方案並表明共同協商之意旨
    ，遑論自聲請人提出協商請求之翌日起逾30日不開始協商，
    或自開始協商之翌日起逾90日協商不成立，而得逕向本院聲
    請更生。從而，本件聲請人聲請更生，既未遵循本條例第
    151條第1項規定，先與全體金融機構債權人完成債務協商程
    序，即進而向本院提出更生聲請，顯係違背本條例之立法意
    旨，且上開欠缺又屬無從補正，依上說明，自應駁回其更生
    聲請，爰裁定如主文。
中    華    民    國    97    年    8     月    29    日
                  民事庭法    官  徐世禎
以上正本係照原本作成。
如對本裁定抗告，應於本裁定送達後10日內，向本院提出抗告狀
，並繳納抗告費新臺幣1000元。
中    華    民    國    97    年    8     月    29    日
                        書 記 官  周素秋


司法院資訊處製作；財團法人民間司法改革基金會備份。
